臺灣雲林地方法院民事判決　九十二年度訴字第三九一號
　　原　　　告　　丁○○
　　法定代理人　　甲○○
　　訴訟代理人　　許卓敏律師
　　複　代理人　　楊煥堂律師
　　被　　　告　　丙○○　　　.
　　訴訟代理人　　乙○○　　　住台北市○○○路○段一五三巷四三號
右被告因過失傷害案件，經原告提起損害賠償之附帶民事訴訟（九十二年度港交簡附
民字第三號），經本院刑事庭裁定移送前來，本院於中華民國九十三年四月七日辯論
終結，判決如左：
    主      文
被告應給付原告新台幣捌萬伍仟零貳元，及自民國九十二年七月五日起至清償日止，
按年息百分之五計算之利息。
原告其餘之訴駁回。
訴訟費用由被告負擔四分之一；餘由原告負擔。
本判決第一項得假執行。
原告其餘假執行之聲請駁回。
    事      實
甲、原告方面：
一、聲明：
  (一)被告應給付原告新台幣（下同）三十六萬元，及自起訴狀繕本送達翌日起至清償
    日止，按年息百分之五計算之利息。
  (二)訴訟費用由被告負擔。
  (三)原告願供擔保請准宣告假執行。
二、陳述：
  (一)被告丙○○於民國九十一年五月十三日上午十一時三十分許，駕駛車號Ｙ六－八
    四八○號自小客車，沿雲林縣口湖鄉○○村○○路（由蚵寮往金湖方向）行駛，
    行經雲林縣口湖鄉○○村○○路與中華街之無號誌交岔路口時，原應注意車前狀
    況，並隨時採取必要之安全措施，而當時為白晝，視距良好，並無不能注意之情
    形，詎被告於行經上開無號誌之交岔路口時，竟疏未注意車前狀況，適有甲○○
    騎乘車號ＭＫＷ─七五一號重型機車搭載其女原告丁○○，沿雲林縣口湖鄉○○
    村○○街行駛，經該無號誌交岔路口欲左轉至四維路時，亦疏未注意車輛行至無
    號誌之交岔路口，轉彎車應暫停讓直行車先行，即貿然左轉，致於上開地點，與
    被告所駕駛之自小客車發生碰撞，甲○○及原告因而人車倒地，原告並因而受有
    右側腎臟撕裂傷及腎出血等傷害。被告因上開過失傷害案件，經臺灣雲林地方法
    院以九十二年度交簡上字第二二號刑事判決，判處被告有期徒刑二月，如易科罰
    金，以三百元折算一日確定。原告所受之上開傷害，係因被告之侵權行為所致，
    被告自應負損害賠償責任。
  (二)被告應賠償原告損害之項目及其數額，詳列如下：
    (1)醫療費用之損害：原告因被告上開過失傷害行為支出醫療費用，其中扣除被告
      已支付財團法人長庚紀念醫院嘉義分院（以下簡稱嘉義長庚醫院）及國立成功
      大學醫學院附設醫院（以下簡稱成大附設醫院）部分之醫療費用外，尚有三千
      三百四十元未賠償，而此部分醫療費用乃因被告之過失傷害行為所增加生活上
      之需要，自應由被告負賠償責任。
    (2)看護費用：原告因車禍受有前揭傷害，因而住院治療八日，並需於出院後三至
      六個月內經他人小心照顧，不能為激烈運動或動作，顯有專人看護照顧三個月
      之必要，而原告自車禍受傷後均由母親即甲○○看護，依一般僱用職業看護之
      收費標準即每日二千元計，總計原告受有相當於看護費用十八萬元之損害。
    (3)原告因本件車禍受傷，須休養三至六個月，待傷口結疤後始能恢復正常活動，
      而原告於車禍發生時年僅五歲，正值活潑好動時期，不能如同學一般正常嬉戲
      及配合學校活動，其身體及精神均受有相當之痛苦，為此，請求被告賠償原告
      十七萬六千六百六十元之精神慰撫金。綜上，爰依民法第一百八十四條第一項
      、第一百九十三條第一項、第一百九十五條第一項等侵權行為之法律關係，請
      求被告給付原告三十六萬元，及自起訴狀繕本送達翌日起至清償日止，按年息
      百分之五計算之利息。另原告願供擔保，請准宣告假執行。
三、證據：提出診斷證明書一份、工作證明書一份、戶籍謄本一份、醫療費用收據十
    紙為證。
乙、被告方面：
一、聲明：請求駁回原告之訴，訴訟費用由原告負擔。
二、陳述：
  (一)原告與甲○○為母女關係，甲○○明知未領有駕駛執照，且其所騎乘之機車已遭
    吊扣車牌，於車牌吊扣期間不得行駛，竟仍騎乘機車行駛於道路，顯然違反道路
    交通安全管理條例之規定，而本件車禍之發生，係因甲○○違反轉彎車應讓直行
    車先行之規定，由支線道急速左轉，始與被告之自小客車發生碰撞，嗣甲○○所
    騎乘之機車於發生碰撞後倒地，原告始遭機車及甲○○壓傷，因而受有前揭傷害
    ，原告應向甲○○請求賠償，而非向被告請求賠償，原告起訴請求被告賠償，顯
    然有製造假車禍詐財之嫌。
  (二)本件車禍現場之街道兩旁均有圍牆，高度約二公尺，行駛於中華街方向之車輛能
    看到四維路來往車輛，然行駛四維路行駛的車輛須越過中華街一半才能看到中華
    街方向之車輛，甲○○騎乘機車行駛於中華街欲左轉四維路，能注意而不注意，
    竟貿然左轉撞及被告之自小客車，顯有過失，本件經送嘉雲區車輛事故鑑定委員
    會鑑定結果，亦認：甲○○駕駛重機車，行經無號誌交岔路口，左轉彎車未暫停
    讓直行車先行，為肇事主因。是被告就本件車禍並無過失，縱有過失，過失亦相
    當輕微。
  (三)訴外人王蝴蝶即訴外人甲○○所騎乘機車之車主，明知甲○○無駕駛執照，仍將
    車況不佳之機車交予甲○○騎乘，對於本件車禍自應負連帶賠償責任，原告提起
    本件訴訟，未將王蝴蝶列為共同被告，顯有當事人不適格之違法。
  (四)本件車禍發生當時，被告本欲報警處理，詎甲○○以其無照駕駛將遭警員開單舉
    發為由，阻止被告報警處理，並表示只要被告給付醫藥費及代為修理機車即可，
    被告因而將車輛駛離現場，被告並依甲○○之請求給付醫藥費及修理機車，並致
    贈慰問金，豈料甲○○於事後竟要求被告需再給付一百餘萬元，否則將予起訴，
    並誣指被告破壞現場，甲○○所為，實令懷疑其動機。
  (五)原告前往醫院看病及複診，均由被告陪同前往，醫藥費亦均由被告給付，收據部
    分由被告取回，部分當場由甲○○收執，而本件車禍後，被告已經支付許多醫療
    費用，且也給付甲○○三萬元之慰問金。
  (六)被告於事後至原告家中慰問，原告當時已得於沙發、座椅間跳躍玩耍，絲毫未見
    原告所指之禁止激烈運動，無法正常活動、身心遭受壓抑之陰影，原告起訴請求
    看護費及精神慰撫金，難認有理。
三、證據：提出各項費用支出明細表、機車零件收據二紙、醫療費用收據三紙、訊問
    筆錄一份、臺灣省嘉雲區車輛行車事故鑑定委員會鑑定報告一份、車禍現場照片
    二紙、診斷證明書一紙、支出費用清單一紙、存摺內頁影本一份為證。
丙、本院依職權向國立成功大學醫學院附設醫院調取原告之病歷資料及詢問原告所受
    傷勢、恢復情形亟需他人照料之必要性，及兩造所得及財產歸戶資料。
    理      由
壹、程序方面：
    按訴狀送達後，原告不得將原訴變更或追加，但擴張或減縮應受判決事項之聲明
    者，不在此限；被告於訴之變更或追加無異議，而為本案之言詞辯論者，視為同
    意變更或追加，民事訴訟法第二百五十五條第一項第三款、第二項分別定有明文
    。本件原告起訴時請求被告應給付原告一百二十萬元及自九十二年五月二十日起
    至清償日止，按年息百分之五計算之利息；嗣於九十二年八月四日變更訴之聲明
    ，請求被告應給付原告一百二十萬元及自起訴狀繕本送達被告翌日起至清償日止
    ，按年息百分之五計算之利息；嗣又於九十二年十二月二十二日變更訴之聲明，
    請求被告應給付原告三十六萬元及自起訴狀繕本送達被告翌日起至清償日止，按
    年息百分之五計算之利息，均係本於同一侵權行為損害賠償請求權之訴訟標的，
    而為聲明之減縮，核與民事訴訟法第二百五十五條第一項第三款規定相符，且被
    告亦無異議，而為本案之言詞辯論，揆諸前揭說明，應屬合法，合先敘明。
貳、實體方面：
一、本件原告起訴主張：被告於九十一年五月十三日上午十一時三十分許，駕駛車號
    Ｙ六－八四八○號自小客車，沿雲林縣口湖鄉○○村○○路行駛，行經雲林縣口
    湖鄉○○村○○路與中華路之無號誌交岔路口時，原應注意車前狀況，並隨時採
    取必要之安全措施，且當時為白晝、視距良好，並無不能注意之情形，詎被告於
    行經上開無號誌之交岔路口時，竟疏未注意車前狀況，適有甲○○騎乘車號ＭＫ
    Ｗ─七五一號重型機車搭載其女即原告，沿雲林縣口湖鄉○○村○○街行駛，行
    經該無號誌交岔路口欲左轉至四維路時，亦疏未注意車輛行至無號誌之交岔路口
    ，轉彎車應暫停讓直行車先行，即貿然左轉，致於上開交岔路口，與被告所駕駛
    之上開自小客車發生碰撞，甲○○及原告因而人車倒地，原告因而受有右側腎臟
    撕裂傷及腎出血等傷害。為此，爰依侵權行為之法律關係，請求被告賠償原告三
    十六萬元（含醫療費用、看護費用及精神慰撫金）及自起訴狀繕本送達被告之翌
    日即九十二年七月五日起至清償日止，按週年利率百分之五計算之利息，並陳明
    願供擔保，請准予宣告假執行等語。
二、被告則以：甲○○明知其未領有駕駛執照，且其所騎乘之機車已遭吊扣車牌，竟
    仍騎乘機車行駛於道路，顯然違反道路交通安全管理條例之規定，而本件車禍之
    發生，係因甲○○違反轉彎車應讓直行車先行之規定，由支線道急速左轉，始與
    被告之自小客車發生碰撞，甲○○顯然有過失，且為肇事主因，被告就本件車禍
    並無過失，縱有過失，過失亦相當輕微。又被告告於車禍後多次陪同原告前往醫
    院看病及複診，已經支付許多醫療費用，也給付甲○○三萬元之慰問金。另被告
    於事後至原告家中慰問，原告當時已於沙發、座椅間跳躍玩耍，絲毫未見原告所
    指之禁止激烈運動，無法正常活動、身心遭受壓抑之陰影，原告起訴請求看護費
    及精神慰撫金，難認有理等語，資為抗辯。
三、原告起訴主張被告於九十一年五月十三日上午十一時三十分許，駕駛車號Ｙ六－
    八四八○號自小客車，沿雲林縣口湖鄉○○村○○路行駛，行經雲林縣口湖鄉○○村○○路與中華街之無號誌交岔路口時，疏未注意車前狀況，適有甲○○騎乘
    車號ＭＫＷ─七五一號重型機車搭載其女即原告，沿雲林縣口湖鄉○○村○○街
    行駛，行經該無號誌交岔路口欲左轉至四維路時，亦未注意車輛行至無號誌之交
    岔路口，轉彎車應暫停讓直行車先行，即貿然左轉，於上開交岔路口，被告所駕
    駛之上開自小客車與甲○○所騎乘重型機車發生碰撞，甲○○及原告因而人車倒
    地，原告因此受有右側腎臟撕裂傷及腎出血等傷害等語，為被告所否認，並辯稱
    ：本件車禍係因甲○○無照騎乘已經吊銷車牌之機車，且左轉時未讓被告所駕駛
    之直行車先行所致，伊無過失等語。然查：被告於右揭時、地駕駛車號Ｙ六－八
    四八○號自小客車，未注意車前狀況，致於上開交岔路口，與甲○○所騎乘之機
    車發生碰撞，致原告丁○○因而受有前揭傷害等情，業據甲○○於被告過失傷害
    之刑事案件審理時陳述明確，且原告因本件車禍受有腎臟撕裂傷及腎出血等傷害
    ，並有長庚紀念醫院診斷證明書一紙在卷為證。另本件車禍發生後，甲○○之機
    車翻覆於交岔路口中央，被告所駕駛之自小客車停放於交岔路口中央，兩車撞擊
    位置為機車車頭及自小客車車頭右前側之位置，甲○○機車車頭部分損壞，業據
    兩造於被告過失傷害刑事案件審理時陳明在卷，並有照片五幀附於刑事案卷可稽
    ，是以二車於車禍發生後之位置、兩車撞擊位置及車損情形觀之，足認被告確有
    未注意車前狀況，致於該交岔路口與甲○○所騎乘之機車發生碰撞之事實。被告
    於駕駛汽車行經交岔路口時，未注意其車右前方之狀況，致未能及時發現甲○○
    所騎乘之機車，因而發生本件車禍，其有過失甚明。又被告因上開過失傷害之罪
    行，經臺灣雲林地方法院以九十二年度交簡上字第二二號刑事判決判處有期徒刑
    二月，如易科罰金，以三百元折算一日確定，並經本院依職權調取上開刑事案卷
    核閱無訛，復有該刑事判決一件附卷可稽。按汽車行駛時，駕駛人應注意車前狀
    況，並隨時採取必要之安全措施，道路交通安全規則第九十四條第三項定有明文
    ，被告駕駛車輛，自應注意遵守上開交通規定，且當時為白晝、視距良好，並無
    不能注意之情事，惟被告仍未注意及此，未注意車前狀況，致避剎不及而於上開
    地點與甲○○所騎乘之機車發生碰撞，致原告受有前揭傷害，其有過失至明，且
    被告之過失傷害行為與原告所受傷害之結果具相當因果關係。而本件車禍肇事責
    任經送請臺灣省嘉雲區車輛行車事故鑑定委員會鑑定結果，該鑑定委員會認「甲○○駕駛重機車，行經無號誌交岔路口，左轉彎車未暫停讓直行車，為肇事主因
    。丙○○駕駛自小客車，行經無號誌交岔路口，未注意車前狀況，為肇事次因」
    ，有該委員會九十二年三月二十一日嘉鑑字第九二○二一二號函所附之鑑定意見
    書在卷可參，亦同此認定。雖甲○○騎乘機車行經上開肇事地點，轉彎車未讓直
    行車先行，亦有過失，然被告既有前述未盡注意義務之情事，則原告就本件之損
    害發生與有過失，但仍無可解免被告過失責任。被告上開所辯，尚不足採。綜上
    ，原告主張被告應負侵權行為之責任，自屬於法有據。
四、按因故意或過失，不法侵害他人權利者，負損害賠償責任；不法侵害他人之身體
    或健康者，對於被害人因此喪失或減少勞動能力或增加生活上需要時，應負損害
    賠償責任；又不法侵害他人之身體、健康、名譽、自由、信用、隱私、貞操，或
    不法侵害其他人格法益而情節重大者，被害人雖非財產上之損害，亦得請求賠償
    相當之金額，民法第一百八十四條第一項前段、第一百九十三條第一項、第一百
    九十五條第一項分別定有明文。被告過失傷害原告之事實，已見前述，是被告依
    上述規定對原告所受之損害，應負賠償責任。茲就原告據以請求被告賠償之項目
    及金額，應否准許，分述如下：
  (一)醫療費用部分：
    原告主張其因被告前揭過失傷害之侵權行為支出醫療費用，扣除被告已給付之醫
    療費用一萬一千七百二十四元外，尚有三千三百四十元之醫療費用被告未賠償，
    業據原告提出醫療費用單據十紙為證，經核上開醫療費用均屬必要之支出，原告
    因被告之侵權行為，致增加此部分之生活上需要，是原告請求上開金額，自屬有
    據。
  (二)看護費用部分：
    侵權行為之被害人因受傷害而有僱請看護之必要，然實際上確是由其親屬負責看
    護時，該親屬固係基於親情代為照顧被害人生活起居，但其所付出之勞力，仍得
    評價為財產上之價值，自不得因此使加害人免除其責任，是本件原告雖由其其母
    甲○○負責看護，仍得評價為財產上價值而請求被告賠償。查原告因本件車禍受
    有腎臟撕裂傷及腎出血等傷害，自九十一年五月十四日起至同年五月二十一日止
    住院治療，而原告出院後因腎臟撕裂傷有再出血之可能，故至少三個月內應小心
    照顧，有嘉義長庚醫院診斷證明書一紙、成大附設醫院函覆之病患診療資料摘錄
    表一份在卷可稽，足認原告於住院期間及出院後確有僱請看護人員之必要。又看
    護工作較一般工作之時間為長，且須隨時注意傷患之病情反應，則原告主張看護
    費用每日以二千元計算，應屬相當，是總計原告就親屬看護部分得請求之金額為
    十八萬元（計算式：2000X90=180000）。至被告雖辯稱：其於事後至原告家中慰
    問，發現原告當時已得於沙發、座椅間跳躍玩耍，原告請求看護費，自屬無據云
    云，然被告所辯，核與長庚紀念醫院診斷證明書一紙、國立成功大學醫學院附設
    醫院函覆之病患診療資料摘錄表一份之記載，顯有未合，且被告復未舉證以實其
    說，所辯自無足取。
  (三)慰藉金部分：
    查原告於車禍時年僅五歲，正值活潑好動年齡，有戶籍謄本附卷可稽，其因本件
    車禍住院八日，於住院期間完全採取臥床休息之措施，出院後多次回診治療，且
    三至六個月內均需他人小心照顧，日常生活禁止激烈運動或動作，其精神及身體
    均受有痛苦，有非財產上之損害至明，而被告現年二十五歲，正值青壯年，名下
    無任何財產，有財政部台灣省中區國稅局虎尾稽徵所雲九十二年八月二十六日中
    區國稅虎尾四字第○九二○○一○七五七號函暨函附之財產歸戶資料及各類所得
    資料在卷可參。本院審酌兩造身分、社會地位、智識水準及原告所受傷害程度等
    一切情形，認原告請求十七萬六千六百六十元之精神慰撫金尚屬過高，應核減為
    十萬元，始屬公允。
  (四)綜上，原告因本件車禍受傷所受損害為二十八萬三千三百四十二元（3340+
    180000+100000 =283340）
五、按損害之發生或擴大，被害人與有過失者，法院得減輕賠償金額或免除之，民法
    第二百十七條第一項定有明文，此項規定之旨趣在於謀求加害人與被害人間之公
    平，在裁判上應由法院以職權減輕或免除之，最高法院八十五年度台上字第一七
    五六號判例可資參照。又於被害人之代理人或使用人與有過失者，準用民法第二
    百十七條第一項之規定，同條第三項亦有明文。查甲○○於本件車禍發生當時騎
    乘機車沿雲林縣口湖鄉○○村○○街行駛，行經雲林縣口湖鄉○○路與中華街之
    無號誌交岔路口左轉時，未注意車輛行至無號誌之交岔路口，轉彎車應暫停讓直
    行車先行，即貿然左轉，因而與被告所駕駛之自小客車發生碰撞，是就本件車禍
    甲○○亦有未依規定讓直行車先行之違規情形，已如前述，是以，本院認本件車
    禍發生之責任歸屬，被告之過失程度為百分之三十，甲○○之過失程度為百分之
    七十。又原告搭乘甲○○所騎乘之機車，是原告因甲○○之載送行為而擴大其活
    動範圍，甲○○為原告駕駛車輛，應認屬於原告之使用人，是原告雖為本件車禍
    之被害人，然揆諸民法第二百十七條第三項準用同條第一項之規定，本院自得以
    被告過失程度之比例，減輕被告應負之賠償責任。是依前述被告所應負之過失責
    任比例百分之三十計，原告請求被告賠償八萬五千零二元【計算方式：（
    3340+180000+100000）*0.3=85002），自屬於法有據。從而，原告之請求於此範
    圍內，並按起訴狀繕本送達被告翌日即九十二年七月五日起至清償日止，按週年
    利率百分之五計算之利息，於法有據，應予准許。至逾此部分之請求，為無理由
    ，應予駁回。
六、本判決第一項原告勝訴部分，係所命給付之金額或價額未逾新臺幣五十萬元之判
    決，依民事訴訟法第三百八十九條第一項第五款規定，應依職權宣告假執行，至
    於原告陳明願供擔保請准宣告假執行部分，不過促請法院職權發動，本院無庸就
    其聲請為准駁之裁判。另原告敗訴部分，其假執行之聲請因訴之駁回而失所附麗
    ，應併予駁回。
七、本件事證已臻明確，兩造其餘之攻擊、防禦方法及舉證，於判決結果不生影響，
    爰不一一論列，併此敘明。
據上論結，本件原告之訴為一部有理由，一部無理由，依民事訴訟法第七十九條、第
三百八十九條第一項第五款，判決如主文。
中　　　華　　　民　　　國　　九十三　　年　 　四 　　月 　　二十一　　 日
                                    臺灣雲林地方法院民事庭
~B法　　　官　冷明珍
右為正本係照原本作成。
如對本判決上訴須於判決送達後二十日內向本院提出上訴狀。（須附繕本）
中　　　華　　　民　　　國　　九十三　　年　 　四 　　月 　　二十一　　 日
~B法院書記官　朱克文
